【裁判字號】    98,台上,4717
【裁判日期】    980820
【裁判案由】    殺人未遂
【裁判全文】
最高法院刑事判決            九十八年度台上字第四七一七號
上  訴  人  甲○○
選任辯護人  陳添信律師
上列上訴人因殺人未遂案件，不服台灣高等法院中華民國九十八
年六月二十六日第二審判決（九十八年度上訴字第一一五六號，
起訴案號：台灣板橋地方法院檢察署九十七年度偵緝字第一八三
０號），提起上訴，本院判決如下：
    主  文
上訴駁回。
    理  由
按刑事訴訟法第三百七十七條規定，上訴於第三審法院，非以判
決違背法令為理由，不得為之。是提起第三審上訴，應以原判決
違背法令為理由，係屬法定要件。如果上訴理由書狀並未依據卷
內訴訟資料，具體指摘原判決不適用何種法則或如何適用不當，
或所指摘原判決違法情事，顯與法律規定得為第三審上訴理由之
違法情形，不相適合時，均應認其上訴為違背法律上之程式，予
以駁回。本件上訴人甲○○上訴意旨略稱：(一)、被害人陳孝哲被
上訴人打傷後，是否因慶生醫院之醫療疏失致成植物人，原審尚
未調查釐清，即率行判決，為不利上訴人之認定，有違「罪證有
疑，利於被告」之證據法則。(二)、上訴人與陳孝哲原係朋友，僅
因喝酒一時發生爭執，而毆打陳孝哲，絕無殺人犯意；上訴人已
與陳孝哲之家屬和解，請從輕量刑；又陳孝哲是否因慶生醫院之
醫療疏失致成植物人，原審未調閱慶生醫院之病歷資料，以查明
真相，又未說明不須調查之理由，有調查未盡之違法。(三)、原判
決僅憑上訴人之供詞提及「還知道人」，即認定上訴人顯無精神
喪失或精神耗弱之情形，而對於上訴人行為辨識及控制能力是否
降低，置而不論，有判決理由不備之違法。(四)、原判決就上訴人
之行為與被害人被刺傷後呈植物人狀態，如何有因果關係，未予
說明，有判決不備理由之違法等語。
惟查證據之取捨、證據證明力之判斷，以及事實有無之認定，屬
事實審法院之職權，苟其取捨、判斷與認定，並不違背論理法則
及經驗法則，即不得任意指為違法，而執為適法之第三審上訴理
由。本件原審認定上訴人有原判決所載與被害人陳孝哲因細故起
爭執後，基於殺人之犯意，持其所有剪刀，往被害人之胸部、肩
部、背部、臀部等處猛刺數刀，致剪刀部分金屬片斷裂並卡在被
害人左肩胛骨中，使被害人受有右後側頭部六〤一〤三公分切裂
傷、右前胸三〤二公分深入右胸合併右肺裂傷、氣血胸，左背胸
受有四〤二公分深入左胸合併左肺裂傷，氣血胸，左前胸二〤一
〤一公分，右手臂內側四〤二〤六公分、外側六〤二〤六公分、
四〤二〤八公分、右腕四〤二〤三公分、右手掌六〤三〤四公分
以及左後肩部八〤四〤六公分、右後肩三〤一〤六公分、左臀部
四〤二〤八公分深刺裂傷、左肩肩胛骨六〤二〤五公分儲留金屬
片、兩膝各二〤一〤一，四〤一〤一公分刺傷、全身急性出血等
傷，斯時，被害人之友人黃廖淑美見狀，即來阻止，亦因而左右
手指多處受傷（未據告訴），將被害人帶往慶生醫院急救，而倖
免一死。惟被害人現已成極重度植物人之狀態之犯行。係以該事
實業據證人黃廖淑美於警詢及偵查中證述屬實，並有慶生醫院驗
傷診斷書、診斷證明書、殘障手冊等可稽。上訴人固供承有持剪
刀刺傷被害人之犯行，惟否認有殺人犯意，但上訴人係以剪刀朝
被害人之人體重要部位胸部猛刺，致被害人右前胸受有三〤二公
分深入右胸合併右肺裂傷，左胸有四〤二公分深入左胸左肺裂傷
及氣血胸，剪刀刀片殘留被害人肩胛骨內，身體多處部位並有刺
裂傷，被害人倒地之後，上訴人仍持剪刀刺被害人數刀，足見其
用力甚猛，殺意甚堅，所辯無殺人犯意云云，為不足採信等證據
資料，予以綜合判斷，認上訴人犯行足堪認定。並指駁說明上訴
人空言辯稱被害人係因醫療疏失致成植物人云云，及所辯案發時
其已酒醉云云，何以為不可取之理由。又以核上訴人所為，係犯
刑法第二百七十一條第二項、第一項之殺人未遂罪，依未遂犯規
定減輕其刑後，酌情量處有期徒刑十年。已詳其所憑證據及認
定之理由，所為論斷，均有卷存證據資料可資覆按。上訴意旨仍
執陳詞，謂被害人可能係因慶生醫院急救時之醫療疏失致成植物
人，上訴人並無殺人犯意云云，指摘原判決就此部分所為上訴人
之辯解事項何以為不足採之理由說明為不當、或指摘有理由欠備
之違法，自非合法之上訴理由。上訴人及其原審辯護人於原審均
未曾請求調閱慶生醫院之被害人病歷，而原審認事證已明不須調
閱該病歷，此為原審調查證據職權之合法行使，不得任意指摘為
違法，上訴意旨執此指摘原審未調該病歷有調查未盡之違法云云
，亦非適法之上訴理由。至於其他上訴意旨均係就原審依職權所
為採證認事職權之合法行使，以及原判決已論列說明之事項，依
憑己見任意指摘為違法，並重為事實之爭執，殊與法律規定得為
第三審上訴理由之違法情形不相適合。衡以前開說明，其上訴為
違背法律上之程式，應予駁回。
據上論結，應依刑事訴訟法第三百九十五條前段，判決如主文。
中    華    民    國  九十八  年    八    月   二十   日
                      最高法院刑事第五庭
                          審判長法官  陳  正  庸
                                法官  賴  忠  星
                                法官  林  秀  夫
                                法官  宋      祺
                                法官  陳  祐  治
      本件正本證明與原本無異
                                      書  記  官
中    華    民    國  九十八  年    八    月  三十一  日
                                                      K


司法院資訊處製作；財團法人民間司法改革基金會備份。
